【裁判字號】    94,上訴,1641
【裁判日期】    950316
【裁判案由】    違反毒品危害防制條例等
【裁判全文】
臺灣高等法院高雄分院刑事判決        94年度上訴字第1641號
上  訴  人  臺灣高雄地方法院檢察署檢察官
上  訴  人
即  被  告  甲○○（原名許照志）
選任辯護人  史乃文  律師
上列上訴人因被告違反毒品危害防制條例等案件，不服臺灣高雄
地方法院94年度訴字第1994號中華民國94年9 月30日第一審判決
（起訴案號：臺灣高雄地方法院檢察署93年度偵緝字第338 號）
，提起上訴，本院判決如下：
    主  文
原判決關於持有第一級毒品判處公訴不受理部分撤銷。
其他上訴駁回。
    事  實
一、甲○○（原名許照志）於民國81年間因肅清煙毒條例等案件
    ，於81年11月30日經台灣高雄地方法院以81年度訴字第3457
    號判決應執行有期徒刑3 年6 月，上訴後，於82年2 月27日
    經本院以82年度上訴字第177 號判決駁回上訴確定；復於82
    年間因肅清煙毒條例等案件，於82年10月22日經台灣高雄地
    方法院以82年度訴緝字第363 號判決應執行有期徒刑3 年7
    月，上訴後，於82年12月28日經本院以82年度上訴字第3919
    號判決駁回上訴確定；再於82年間因偽造文書、詐欺等案件
    ，分別於83年5 月25日經臺灣雲林地方法院以82年度訴字第
    449 號判決應執行有期徒刑5 月、於82年12月29日經台灣高
    雄地方法院以82年度易字第7362號判決判處有期徒刑4 月，
    均因未上訴而確定。嗣上開案件經定執行刑、接續執行後，
    於85年4 月19日假釋出監，至90年3 月30日交付保護管束期
    滿止，因未撤銷假釋，所處有期徒刑視為執行完畢。
二、甲○○明知可發射子彈具有殺傷力之改造玩具手槍、具有殺
    傷力之土造子彈為槍砲彈藥刀械管制條例第4 條第1 項第1
    款、第2 款所稱之槍砲、彈藥，係管制物品，非經中央主管
    機關許可，不得持有、寄藏。竟未經許可，於92年5 月間之
    某日，在高雄縣岡山鎮岡山火車站旁之「太陽城遊藝場」停
    車場內，受「陳瑞忠」（已死亡）之成年男子之託，代為保
    管藏置可發射子彈具殺傷力之仿BERETTA 廠M9型半自動手槍
    製造之改造金屬玩具手槍1 支（含彈匣1 個。槍枝管制編號
    ：0000000000號）、仿BERETTA 廠84型半自動手槍製造之改
    造金屬玩具手槍1 支（含彈匣1 個。槍枝管制編號：000000
    0000號）；具有殺傷力之直徑8.57mm金屬彈頭之土造子彈7
    顆（已試射2 顆）、直徑8.85mm金屬彈頭之土造子彈5 顆（
    已試射1 顆），並將之置放於高雄市左營區○○○路364 巷
    8 號租屋處，而無故寄藏上開槍枝、子彈。嗣於92年7 月6
    日23時50分許，甲○○因另涉犯毒品案件，在高雄市左營區
    ○○○路364 巷口，為警查獲，俟經甲○○同意後，警方乃
    至前開租屋處實施搜索，當場扣得上開可發射子彈具有殺傷
    力之改造金屬玩具手槍2 支（含彈匣2 個）、具有殺傷力之
    土造子彈12顆（已試射3 顆）。
三、案經臺南市警察局第三分局報告臺灣臺南地方法院檢察署檢
    察官簽請臺灣高等法院檢察署令轉臺灣高雄地方法院檢察署
    檢察官偵查起訴。
    理  由
壹、有罪部分（即寄藏改造手槍、子彈部分）：
一、按被告以外之人（包括證人、鑑定人、告訴人、被害人及共
    同被告等）於審判外之陳述雖不符刑事訴訟法第159 條之1
    至之4 等4 條之規定，而經當事人於審判程序同意作為證據
    ，法院審酌該言詞陳述或書面陳述作成時之情況，認為適當
    者，亦得為證據；當事人、代理人或辯護人於法院調查證據
    時，知有刑事訴訟法第159 條第1 項不得為證據之情形，而
    未於言詞辯論終結前聲明異議者，視為有前項之同意，同法
    第159 條之5 定有明文。立法意旨在於傳聞證據未經當事人
    之反對詰問予以核實，原則上先予排除。惟若當事人已放棄
    反對詰問權，於審判程序中表明同意該等傳聞證據可作為證
    據；或於言詞辯論終結前未聲明異議，基於尊重當事人對傳
    聞證據之處分權，及證據資料愈豐富，愈有助於真實發見之
    理念，且強化言詞辯論主義，使訴訟程序得以順暢進行，上
    開傳聞證據亦均具有證據能力。查本件就寄藏改造手槍、子
    彈部分之人證、物證及鑑定報告等證據，於本院調查證據時
    ，當事人檢察官及被告辯護人均未於言詞辯論終結前聲明異
    議，本院以證人之陳述均係其等本於自由意識之陳述，查無
    不當取供之情形，以及物證、鑑定報告等證據與上開證言相
    符，審酌其等作成時之情況，認為適當，依上開規定，均得
    為證據。
二、上訴人即被告甲○○經傳喚未到庭，據其於原審審理中之陳
    述，矢口否認有何寄藏槍枝、子彈之犯行，辯稱：當時「瑞
    忠」係用毛毯將槍、彈包起來，外面並以塑膠袋包裹，被告
    不知內裝有槍、彈，亦未打開毛毯觀看，在接受檢察官訊問
    時，雖承認寄藏槍、彈犯行，但當時係因毒癮發作，想早點
    休息，故隨便講等語。
三、經查：
  (一)上開犯罪事實，業據被告於檢察官偵查中自白：92年5 月間
    ，在高雄縣岡山鎮岡山火車站旁之「太陽城遊藝場」停車場
    ，「瑞忠」表示最近有人跟蹤，很危險，就用箱子裝著槍、
    彈，交付予伊，交付當時並未表示內有槍、彈，但當天晚上
    回家後（即高雄市左營區○○○路364 巷8 號租屋處），打
    開看才知道等語明確（詳臺灣高雄地方法院檢察署93年度偵
    緝字第338 號偵查卷第12頁）。被告於原審審理中雖辯陳：
    訊問時，雖承認寄藏槍、彈犯行，但當時係因毒癮發作，想
    早點休息，故隨便講等語，但經原審法院於準備程序中，當
    庭播放當日偵訊錄音帶實施勘驗，勘驗結果為「檢察官詢
    問：是制式或是改造手槍。被告回答：他什麼都沒有講，只
    有放在箱子裡面。檢察官再詢問：何時知道是槍、彈。被
    告回答：我開車回去打開來看才看見。檢察官復詢問：何
    時拿回家。被告回答：當天晚上。檢察官詢問上開問題過
    程中，並未施以強暴、脅迫，而且是採一問一答的方式，有
    連續錄音，而被告在訊問過程中，依錄音帶所顯示的內容，
    並無無法回答問題之狀況，且語氣平緩，亦無不能陳述的情
    況」等情，有該勘驗筆錄可參（詳原審法院卷第42頁）。職
    此，因被告於當日接受檢察官訊問時，均能回答問題，且訊
    問過程中，檢察官並未施以強暴、脅迫，而聽聞被告回答問
    題之情形，亦無因毒癮發作而訊問中斷、或無法回答問題之
    情事，是被告前開關於自白非任意性之抗辯，即與實際訊問
    情形不符，不可採信。
  (二)又於92年7 月6 日23時50分許，被告因另涉毒品案件，在高
    雄市左營區○○○路364 巷口，為警查獲後，經被告同意，
    警方乃至被告高雄市左營區○○○路364 巷8 號租屋處實施
    搜索，當場扣得仿BERETTA 廠M9型半自動手槍製造之金屬玩
    具手槍1 支（含彈匣1 個。槍枝管制編號：0000000000號）
    、仿BERETTA 廠84型半自動手槍製造之金屬玩具手槍1 支（
    含彈匣1 個。槍枝管制編號：0000000000號）、直徑8.57mm
    金屬彈頭之土造子彈7 顆（已試射2 顆）、直徑8.85mm金屬
    彈頭之土造子彈5 顆（已試射1 顆）；而扣案之槍枝、子彈
    ，經送內政部警政署刑事警察局鑑定，結果認：槍枝2 支
    部分：認分別係仿BERETTA 廠M9型、84型半自動手槍製造之
    金屬玩具手槍，更換土造金屬槍管改造而成，機械性能良好
    ，可擊發適用子彈，認均具殺傷力；子彈部分：其中7 顆
    均係土造子彈，具直徑8.57mm金屬彈頭，採樣2 顆試射，均
    可擊發，認均具殺傷力；其中5 顆亦均係土造子彈，具直徑
    8.85mm金屬彈頭，採樣1 顆試射，可擊發，認均具殺傷力等
    情，有內政部警政署刑事警察局92年8 月13日刑鑑字第0920
    138036號鑑驗通知書附卷可參（詳臺灣高雄地方法院檢察署
    92年度偵字第16235 號偵查卷第21頁以下）可參（被告被查
    獲時，雖另扣有改造子彈3 顆，惟該子彈經鑑定後，認係由
    玩具金屬彈殼加裝直徑8.11mm金屬彈頭，經採樣1 顆試射，
    雖可擊發，但發射動能甚微，認不具殺傷力，亦有前開鑑驗
    通知書可稽）。此外，復有搜索扣押筆錄、扣押物品收據、
    扣押物品目錄表及相片附警卷可佐（詳警卷第8 頁至第9 頁
    、第11頁、第13頁以下）
  (三)基於上開事實，並參以被告於原審法院審理中自承：「瑞忠
    」交付之物品係以盒子包裝，再以毛毯包裹後，用塑膠袋包
    裝，塑膠袋係藍色或綠色等語（詳原審法院卷第93頁倒數第
    12行以下、第96頁第7 行以下），惟觀之查獲當時之照片（
    詳警卷第15頁下方照片、第16頁上開照片），警方查獲槍枝
    、子彈時，該槍枝、子彈雖以毛毯包裹，且以塑膠袋包裝，
    但毛毯內僅有槍枝、子彈，並無其他盒子，且塑膠袋係透明
    無色，核與被告所陳「瑞忠」初始交付槍枝、子彈之外包裝
    、內裝不符，足見被告於收受「瑞忠」所交付之物品後，曾
    取出盒子，並更換塑膠袋之包裝，之後即未再以盒子包裝槍
    枝、子彈，益徵被告將槍枝、子彈取出盒子後，應已得知「
    瑞忠」所交付之物品應係槍枝、子彈。從而，因被告於偵查
    中之白自係出於任意性，且核與事實相符，是本件事證明確
    ，被告寄藏槍枝、子彈之犯行，堪以認定，其辯稱：不知「
    瑞忠」所交付之物品係何物等語，應屬事後卸責之詞，不可
    採信。
四、按所謂寄藏槍枝、子彈，係指受寄他人之槍枝、子彈，為之
    隱藏而言（參最高法院30年度非字第57號、51年臺上字第87
    號判例）。又被告受託代為保管藏置具殺傷力之改造玩具手
    槍、土造子彈後，槍砲彈藥刀械管制條例於94年1 月26日修
    正公布，並自公布日起第3 日即自94年1 月28日起施行，其
    中關於寄藏具殺傷力之改造玩具手槍部分，修正前槍砲彈藥
    刀械管制條例第11條第4 項：「未經許可，寄藏同條例第4
    條第1 項第1 款所稱其他可發射金屬或子彈具有殺傷力之各
    式槍砲者，處1 年以上7 年以下有期徒刑，併科新臺幣7 百
    萬元以下罰金」規定，業修正刪除，並另於修正後同條例第
    8 條第4 項增列：「未經許可，寄藏第4 條第1 項第1 款所
    定其他可發射金屬或子彈具有殺傷力之各式槍砲者，處3 年
    以上10年以下有期徒刑，併科新臺幣7 百萬元以下罰金」規
    定，就前開修正前、後規定相互比較之結果，應以被告行為
    時之舊法，即修正前槍砲彈藥刀械管制條例第11條第4 項之
    規定，對被告較為有利，則依刑法第2 條第1 項但書規定，
    應適用修正前槍砲彈藥刀械管制條例第11條第4 項規定論處
    ；至寄藏具殺傷力之土造子彈部分，則未修正，自應適用現
    行槍砲彈藥刀械管制條例第12條第4 項之規定。是核被告所
    為，係犯修正前槍砲彈藥刀械管制條例第11條第4 項之未經
    許可寄藏可發射子彈具有殺傷力之改造玩具手槍罪，以及槍
    砲彈藥刀械管制條例第12條第4 項之未經許可寄藏子彈罪。
    另槍砲彈藥刀械管制條例所謂之「寄藏」，係指受他人之委
    託代為保管，其保管之本身所為之「持有」，既係「寄藏」
    之當然結果，法律上自宜僅就「寄藏」行為為包括之評價，
    不應另就「持有」予以論罪。被告基於一個寄藏行為，同時
    寄藏本件改造玩具手槍及土造子彈，係一行為觸犯數罪名，
    為想像競合犯，應依刑法第55條規定，從一重論以修正前槍
    砲彈藥刀械管制條例第11條第4 項未經許可寄藏可發射子彈
    具有殺傷力之改造玩具手槍罪。又被告於81年間因肅清煙毒
    條例等案件，於81年11月30日經原審法院以81年度訴字第34
    57號判決應執行有期徒刑3 年6 月，上訴後，於82年2 月27
    日經本院以82年度上訴字第177 號判決駁回上訴確定；復於
    82年間因肅清煙毒條例等案件，於82年10月22日經原審法院
    以82年度訴緝字第363 號判決應執行有期徒刑3 年7 月，上
    訴後，於82年12月28日經本院以82年度上訴字第3919 號 判
    決駁回上訴確定；再於82年間因偽造文書、詐欺等案件，分
    別於83年5 月25日經臺灣雲林地方法院以82年度訴字第449
    號判決應執行有期徒刑5 月、於82年12月29日經原審法院以
    82年度易字第7362號判決判處有期徒刑4 月，均因未上訴而
    確定。嗣上開案件經定執行刑、接續執行後，於85年4 月19
    日假釋出監，至90年3 月30日交付保護管束期滿止，因未撤
    銷假釋，所處有期徒刑視為執行完畢等情，有臺灣高等法院
    被告前案紀錄表、臺灣高雄地方法院刑案資料查註紀錄表可
    參，其受有期徒刑執行完畢後，5 年內再犯有期徒刑以上之
    本罪，為累犯，應依刑法第47條之規定，加重其刑。
五、原審因依修正前槍砲彈藥刀械管制條例第11條第4 項、槍砲
    彈藥刀械管制條例第12條第4 項，刑法第11條前段、第2 條
    第1 項但書、第55條前段、第47條、第42條第3 項、第38條
    第1項 第1 款，罰金罰鍰提高標準條例第2 條，現行法規所
    定貨幣單位折算新台幣條例第2 條之規定，並審酌槍砲均屬
    高度危險之物品，非經主管機關許可不得擅自寄藏，以維社
    會大眾安全，而被告明知上情，竟仍無故寄藏持有槍枝，行
    為實有非議之處，且影響社會治安，惡害非輕，惟鑑於並無
    證據證明被告曾持該槍枝、子彈犯罪，寄藏時間不久，並參
    以被告寄藏槍枝、子彈之數量等一切情狀，量處被告有期徒
    刑2 年2 月，併科罰金新台幣30萬元，並就罰金刑部分，諭
    知如易服勞役，以罰金總額與6 個月之日數比例折算之標準
    。扣案之前開改造玩具手槍2 枝（各含彈匣1 個）、直徑8.
    57mm金屬彈頭之土造子彈5 顆、直徑8.85mm金屬彈頭之土造
    子彈4 顆，確係槍砲彈藥刀械管制條例第4 條第1 項第1 款
    、第2 款所定之槍砲、子彈，且依同法規定，不得販賣、製
    造、寄藏及持有，自均屬違禁物，均依刑法第38條第1 項第
    1 款之規定，宣告沒收。併敘明至已試射之直徑8.57mm金屬
    彈頭之土造子彈2 顆、直徑8.85mm金屬彈頭之土造子彈1 顆
    ，已因試射而不具違禁物之性質；而由玩具金屬彈殼加裝直
    徑8.11mm金屬彈頭3 顆（已試射1 顆），因無殺傷力，亦非
    違禁物，爰均不宣告沒收。認事用法，核無不合，量刑亦屬
    妥適。檢察官上訴意旨，以原審量刑過輕；被告上訴意旨，
    以原審量刑過重；均指摘原判決不當，為無理由，均應予駁
    回。
貳、無罪部分（即販賣第一級毒品部分）：
一、公訴意旨略以：被告明知海洛因係毒品危害防制條例所規範
    之毒品，竟意圖營利，基於販賣第一級毒品海洛因之概括犯
    意，分別於92年5 月中旬、92年5 月底、92年6 月（起訴書
    誤載為93年6 月）間，各在高雄市○○○○道、高雄市○○
    路家樂福停車場等地，販賣新臺幣（下同）3,000 元之海洛
    因予郭明津，嗣為警於92年7 月6 日23時50分，在高雄市左
    營區○○○路364 巷口查獲，並在其所駕駛之車牌號碼ZL-8
    842 號自小客車內扣得海洛因1 包（淨重3.19公克、包裝重
    0.41公克，按另扣押1 包經鑑定結果非屬毒品），再經其同
    意，至高雄市左營區○○○路364 巷8 號搜索，扣得電子磅
    秤1 臺、分裝袋2 包、挖勺1 支等情。因認被告涉犯連續販
    賣第一級毒品海洛因罪嫌云云。
二、按92年9 月1 日施行之新修正刑事訴訟法第154 條證據裁判
    主義之規定，乃揭櫫國際公認之刑事訴訟無罪推定原則，為
    修正刑事訴訟法保障被告人權之重要指標，法院自應嚴守此
    一原則，在檢察官所舉證據及法院依法定職權調查所得之證
    據，足以證明被告有罪之前，自應推定其無罪。若所得證據
    其為訴訟上之證明，尚未達於通常一般人均不致有所懷疑，
    而得確信其為真實之程度者，自不能為有罪之認定，此為上
    開無罪推定原則之當然闡釋，自不能因犯罪之調查難易不同
    而有異，其理甚明。又施用毒品者所稱其向某人買受毒品之
    指證，不得作為有罪判決之唯一證據，仍須調查其他必要之
    證據，以察其是否與事實相符，為最高法院歷年來之見解，
    良以毒品買受者之指證，其憑信性於通常一般人已有所懷疑
    ，尚難確信其為真實。況依毒品危害防制條例第17條之規定
    ，其供出毒品來源而破獲者，復得減輕其刑，則其指證之真
    實性猶有疑慮，是施用毒品者之指證，其真實性有待其他必
    要證據加以補強。茲所謂必要之補強證據，固不以證明販賣
    毒品犯罪構成要件之全部事實為必要，但以與施用者之指證
    具有相當之關聯性為前提，其經與施用者之指證綜合判斷，
    已達於通常一般人均不致有所懷疑，而得確信施用者之指證
    為真實者，始得為有罪之認定，此為無罪推定原則之必然推
    演（最高法院93年度臺上字第6750號判決意旨參照）。
三、公訴人認被告甲○○涉犯連續販賣第一級毒品海洛因罪嫌，
    無非係以證人郭明津、梁國慶之證詞，及扣有海洛因、電子
    秤等物，資為論罪依據。
四、訊據被告堅決否認有何連續販賣第一級毒品罪嫌，辯稱：被
    告從未販賣海洛因予郭明津，查獲當日，郭明津雖與其聯絡
    ，但係表示要取回「瑞忠」寄放之物品，並非向其購買毒品
    等語。
五、經查：
  (一)證人郭明津警詢中陳述之證據能力部分：
  按被告以外之人，於審判外之言詞或書面陳述，除法律有規
    定者外，不得作為證據；又被告以外之人（包括證人、鑑定
    人、告訴人、被害人及共同被告等）於檢察事務官、司法警
    察官或司法警察調查中所為之陳述，與審判中不符時，其先
    前之陳述具有較可信之特別情況，且為證明犯罪事實存否所
    必要者，得為證據，刑事訴訟法第159 條第1 項、第159 條
    之2 分別定有明文。是被告以外之人於司法警察（官）調查
    中所為之陳述，依刑事訴訟法第159 條第1 項規定，係屬傳
    聞證據，原則上無證據能力，惟如該陳述與審判中不符時，
    其先前之陳述具有較可信之特別情況，且為證明犯罪事實存
    否所必要者，依同法第159 條之2 規定（即刑事訴訟法第15
    9 條第1 項所指之「除法律有規定者外」），始例外認為有
    證據能力；如該陳述與審判中相符時，因該陳述並不符合刑
    事訴訟法第159 條之2 有關傳聞例外之規定，故不得作為認
    定本案犯罪事實有無之證據，此時，當以證人於審判中之陳
    述作為證據。另所謂「前後陳述不符」之要件，應就前後階
    段之陳述進行整體判斷，以決定其間是否具有實質性差異，
    惟無須針對全部陳述作比較，陳述之一部分有不符，亦屬之
    。又「證明犯罪事實之存否所必要」，即使用證據之必要性
    ，係指因無法再從同陳述者取得證言，而有利用原陳述之必
    要性，只要認為該陳述是屬於與犯罪事實存否相關之事實，
    並為證明該事實在實質上之必要性即可。而「具有可信之特
    別情況」，係指依陳述時之外部客觀情況而言，足以令人相
    信該陳述是虛偽之危險性不高，必須綜合該陳述是否未受到
    外力影響；陳述人之觀察、記憶、表達是否正確及有無偽證
    之各項因素，而為判斷。
  證人郭明津警詢中之陳述部分，因屬審判外之陳述，為傳聞
    證據，依刑事訴訟法第159 條之第1 項之規定，原則上應無
    證據能力。又關於被告如何販賣毒品予證人郭明津之事實，
    證人郭明津先於警詢中陳稱：均以2 千元不等之價格，向被
    告（即綽號「高雄」，被告被查獲後，係冒用「許照穗」之
    名義應訊）購得海洛因，約有5 、6 次之多，均由被告約定
    在該處（即高雄市左營區○○○路364 巷口）交易等語（詳
    警卷第1 頁背面倒數第4 行至第2 頁第6 行）；復於原審法
    院審理中證述：於92年5 月中旬、92年5 月底、92年6 月間
    ，各在高雄市○○○○道、高雄市○○路家樂福停車場等地
    ，向被告購買3,000 元之海洛因等語（詳原審法院卷第82頁
    第10行以下）。爰審酌證人郭明津於警詢及原審法院審理中
    ，就販賣毒品之時間、價錢及地點等事實，前後所述並不一
    致，且因證人郭明津於製作警詢筆錄時，確有毒癮發作而產
    生全身無力、無精神之情形，業據證人即查獲員警梁國慶於
    原審法院審理中證陳明確（詳原審法院卷第78頁第2 行以下
    ），雖證人係於警詢筆錄製作快結束時，始產生毒癮發作現
    象（詳證人梁國慶證詞，原審法院卷第78頁第7 行以下），
    但因證人郭明津陳述被告販賣毒品之事實，係在筆錄末段，
    基於施用毒品者毒癮發作後，會產生身體極端不適之現象，
    連帶影響其精神狀態，且毒癮發作通常係逐漸醞釀而成，在
    發作之前，亦會產生精神障礙，則證人郭明津製作警詢筆錄
    時，難免會因毒癮發作而影響其陳述，就其陳述時之外部客
    觀情況而言，尚難認具有「可信之特別情況」，依前開說明
    ，並無刑事訴訟法第159 條之2 規定之適用，應無證據能力
    。又證人郭明津警詢中之陳述，雖為傳聞證據，無證據能力
    ，但仍可作為彈劾證據使用，併此敘明【本件卷內其他關於
    販賣毒品之證據資料部分（含傳聞及非傳聞證據），被告及
    其辯護人均同意可當證據使用（詳原審法院卷第33頁以下）
    ，其中傳聞證據部分，因當事人或辯護人已知該證據乃傳聞
    證據，仍同意可當證據使用，依刑事訴訟法第159 條之5 第
    1 項規定，應有證據能力】。
  (二)證人郭明津固於偵查及原審法院審理中證稱：於92年5 月中
    旬、92年5 月底、92年6 月間，各在高雄市○○○○道、高
    雄市○○路大賣場停車場等地，向被告購買3,000 元（或3,
    500 元）之海洛因等語（詳臺灣高雄地方法院檢察署93年度
    偵緝字第338 號卷第43頁以下、原審法院卷第82頁第10行以
    下）。惟證人郭明津前於警詢中陳稱：均以2 千元不等之價
    格，向被告（即綽號「高雄」，被告被查獲後，係冒用「許
    照穗」之名義應訊）購得海洛因，約有5 、6 次之多，均由
    被告約定在該處（即高雄市左營區○○○路364 巷口）交易
    等語（詳警卷第1 頁背面倒數第4 行至第2 頁第6 行，此部
    分雖為傳聞證據，無證據能力，但仍可作為彈劾證據使用）
    ；復於偵查中證陳：自（被查獲即92年7 月6 日）2 個多月
    開始施用海洛因，並自2 、3 個星期前，開始向被告購買毒
    品，約2 、3 日購買1 次，每次均購買2,000 元，均在巷口
    交易（即高雄市左營區○○○路364 巷口）等語（詳臺灣臺
    南地方法院檢察署92年度偵字第7791號卷第8 頁、第9 頁）
    ，其中關於販賣毒品之時間、次數及地點之證述，均核與證
    人郭明津前開證詞不符，則證人郭明津指訴被告連續販賣第
    一級毒品海洛因之證陳，即有瑕疵。
  (三)又證人之陳述有部分前後不符，或相互間有所歧異時，究竟
    何者為可採，法院仍得本其自由心證予以斟酌，茍無違經驗
    法則，即難指為違法，非謂一有不符或矛盾，即應認其全部
    均為不可採信（最高法院72年度臺上字第3967號、74年度臺
    上字第1599號等判例意旨參照）；且若其基本事實之陳述與
    真實性無礙時，則非不得予以採信。惟本件證人郭明津之證
    詞已有瑕疵，雖其關於向被告購買第一級毒品海洛因等基本
    事實之陳述，核屬一致，且於原審法院審理中就其證詞之疑
    點，提出說明，但並非因此即可認定被告販賣毒品，仍應探
    究證人郭明津之證詞是否與事實相符；況因證人郭明津被警
    查獲後，查獲員警梁國慶曾向證人郭明津表示如果供出毒品
    來源可以減輕其刑，業據證人梁國慶於原審法院證述明確（
    詳原審法院卷第72頁第4 行以下），則依首揭判決意旨，證
    人郭明津之指證，其真實性更有待其他證據加以補強。本院
    審酌：
    證人雖迭於偵查中於原審法院審理中一再指證被告販賣毒
      品（指92年7 月6 日被查獲前之販賣毒品事實），但此部
      分之事實，除證人郭明津之指證外，並無通聯紀錄或其他
      事證可資證明；而證人梁國慶固於原審法院審理中證陳：
      證人郭明津被查獲後，曾向其表示曾向被告購買毒品等語
      （詳原審法院卷第72頁第9 行以下），然此部分係經由證
      人郭明津傳述而來，證人梁國慶並未親眼目睹交易毒品之
      過程，係屬傳聞證據，無法作為認定被告販賣毒品之補強
      證據。是尚難僅憑證人郭明津之片面指證，即推認被告有
      販賣毒品之犯行。
    另證人郭明津復於原審法院審理中證陳：尚未被查獲前，
      即撥打電話與被告聯絡，目的是要拿藥（即毒品），當時
      約定在被告家中，被查獲後，亦再度撥打電話與被告聯絡
      ，表示快到了（詳原審法院卷第88頁至第89頁）；且證人
      梁國慶亦於偵查中及原審法院審理中證述：證人郭明津打
      電話予被告，表示今天東西都發完了，要過去拿東西等語
      （詳臺灣高雄地方法院檢察署93年度偵緝字第338 號卷第
      54頁以下、92年度偵字第16235 號卷第5 頁背面倒數第4
      行以下、原審法院卷第72頁倒數第5 行以下、第73頁）；
      而證人即查獲員警陳基佑又於偵查中證陳：證人郭明津打
      電話予被告，表示沒貨了，要過去拿，後來證人郭明津在
      電話中曾說「相同」等語（詳臺灣高雄地方法院檢察署92
      年度偵字第16235 號卷第6 頁第4 行以下）。準此，綜合
      上開證詞，固可證明證人郭明津被警查獲後，曾撥打電話
      與被告聯絡，欲向被告拿取毒品，然被告是否同意販賣毒
      品？有無交易行為？是否可依查獲後之交易行為，即推認
      被告於查獲之前即曾販賣毒品予證人郭明津，尚有待審究
      。茲再參酌：
    (1)證人梁國慶於原審法院審理中證稱：至查獲現場時，被告
      正駕駛車牌號碼ZL-8842 號自小客車，證人郭明津即表示
      那輛車是被告開的，當時伊留在車上戒護證人郭明津，另
      外3 位偵查員則下車去敲被告車輛車門，並請被告拿口袋
      內東西，毒品係在口袋內之香煙盒查獲等語（詳原審法院
      卷第73頁倒數第4 行至第74頁第11行），姑不論證人郭明
      津是否告知警方被告車輛在何處，再由警方下車；或警方
      早已知道被告輛型式，一見到被告車輛出現即下車（詳證
      人郭明津證詞，原審法院卷第86頁倒數第10行以下），本
      件可確認之事實係在被告、證人郭明津並無交易行為之下
      ，警方即上前盤檢被告，在無毒品交易行為下，單憑證人
      郭明津曾打電話予被告，於無法得知被告對證人郭明津之
      對話內容，如何認定被告確有販賣毒品予證人郭明津之意
      思，遑論推認被告之前已販賣多次毒品予證人郭明津。
    (2)再者，警方於被告口袋內查獲香菸盒，而香菸盒內亦確有
      海因1包（淨重3.19公克，包裝重0.41公克，純質49.82公
      克，純質淨重1.59公克）、不含毒品之粉末1 包（淨重0.
      47公克，包裝重0.25公克）等情，雖有搜索扣押筆錄、扣
      押物品收據、扣押物品目錄表、相片及法務部調查局92年
      9 月5 日調科壹字第200004428 號鑑定通書附卷可佐（詳
      警卷第8 頁至第9 頁、第11頁、第13頁以下；臺灣高雄地
      方法院檢察署92年度偵字第16235 號卷第35頁）。但因證
      人郭明津於偵查中證陳：查獲前1 個多小時，曾撥打行動
      電話向被告要2 千元之東西（指毒品）等語（詳臺灣臺南
      地方法院檢察署92年度偵字第7791號卷第8 頁倒數第4 行
      以下），如果屬實，則證人郭明津係欲以2,000 元購買毒
      品，然該海洛因1 包淨重達3.19公克，純質重量亦有1.59
      公克，重量非輕，顯非2,000 元之代價即可購得，被告既
      以8,000 元之代價購入該毒品，如何願以2,000 元之低價
      將毒品賣出，則被告持有該毒品之目的，是否係欲將該毒
      品賣予證人郭明津，已非無疑；況被告於高雄市左營區○
      ○○路364 巷口現身，如係欲將毒品賣予證人郭明津，且
      事前已與證人郭明津達成販賣毒品之合意，在其擁有電子
      秤及空夾鏈袋之情況下（警方經被告同意，至高雄市左營
      區○○○路364 巷8 號實施搜索，當場扣得電子磅秤1 台
      、分裝袋2 包、挖勺1 支，詳上開搜索扣押筆錄、扣押物
      品收據、扣押物品目錄表及相片），既已與證人郭明津相
      約交易毒品，衡情應事先秤重，並分裝2,000 元1 袋之毒
      品，便於販賣，豈有攜帶前開與販賣價格顯不相當海洛因
      1 包外出，且未隨身攜帶空夾鏈袋以利分裝（警方未於被
      告身上或被告輛內查扣空夾鏈袋）。基於上開論述，並參
      以被告於93年2 月12日通緝到案後，於翌日接受檢察官訊
      問時，坦承自90年1 月間某日起至93年2 月12日止，曾施
      用海洛因，嗣經檢察官執行觀察勒戒（詳臺灣高雄地方法
      院檢察署93年度偵緝字第338 號卷第11頁倒數第2 行以下
      ）；及被告於92年7 月6 日被查獲後，曾有毒癮發作之情
      事，已據證梁國慶證述如前，顯見被告於92年7 月6 日查
      獲當時，確有施用海洛因之習性，其持有海洛因亦有可能
      供己施用，難認被告有販賣毒品予證人郭明津之意思；或
      基於意圖營利而販入前開毒品。
  (四)綜上，被告辯稱：持有電子秤及空夾鏈袋之目的，係因購買
    毒品發覺數量較少，故購買電子秤自行秤重，而空夾鏈袋係
    因裝毒品之袋子常破，故買來重新裝等語（詳警卷第5 頁第
    4 行以下），雖與常情無符，惟被告所辯縱不可採信，在無
    其他積極證據下，亦無法僅因被告持有電子秤及空夾鏈袋，
    即認定被告犯罪，而本件證人郭明津之指證，實有瑕疵，雖
    不可因此即認其證詞均不可採信，然因公訴人所提出之上開
    補強證據，均無法達於通常一般人均不致有所懷疑，而得確
    信其指證為真實，依前開判決及判例意旨，本件尚無法認定
    被告有連續販賣第一級毒品海洛因之罪嫌。
六、原審因而就被告被訴販賣第一級毒品部分無罪之判決，核無
    不合。檢察官上訴意旨，仍執前詞，指摘原判決不當，為無
    理由，應予駁回。
參、公訴不受理部分（即持有第一級毒品部分）：
一、按刑事審判採訴訟主義，犯罪事實非經起訴或為起訴效力所
    及，不得加以審判，亦即法院對於未經起訴之犯罪事實（潛
    在事實），除非認定與已起訴應論罪之事實（顯在事實）有
    實質上或裁判上一罪之不可分關係，不得予以判決，否則即
    足構成訴外裁判之違法，此觀刑事訴訟法第268 條、第267
    條、第379 條第12款規定自明。最高法院87年度台上字第15
    46號判決可資參考。經查本件檢察官起訴，認被告販賣第一
    級毒品海洛因之行為，係犯毒品危害防制條例第4 條第1 項
    之販賣第一級毒品海洛因罪，並未起訴被告涉犯同條例第11
    條第1 項之持有第一級毒品罪。雖販賣第一級毒品前均有持
    有行為，但販賣行為既已吸收販賣前之持有行為，且檢察官
    亦未起訴持有第一級毒品罪，法院即已無從再就持有第一級
    毒品行為論斷或審酌，先予敘明。
二、經查本件被告於92年7 月6 日23時50分許，在高雄市左營區
    ○○○路364 巷口為警查獲時，警方曾於被告口袋內查獲香
    菸盒，而香菸盒內亦確有海因1 包（淨重3.19公克，包裝重
    0.41公克，純質49.82 公克，純質淨重1.59公克）等情，已
    如前述。因被告於93年2 月12日通緝到案後，於翌日接受檢
    察官訊問時，坦承：自90年1 月間某日起至93年2 月12日止
    ，曾施用海洛因等語（詳臺灣高雄地方法院檢察署93年度偵
    緝字第338 號卷第11頁倒數第2 行以下），檢察官乃當庭聲
    請原審法院於93年2 月13日以93年度毒聲字第357 裁定送觀
    察、勒戒，俟因被告有繼續施用毒品傾向，復經原審法院於
    93年4 月12日以93年度毒聲字第721 號裁定送強制戒治（不
    起訴處分書誤載為93年度毒聲字第354 號），嗣無繼續戒治
    之必要，於93年11月12日釋放，並經臺灣高雄地方法院檢察
    署檢察官於93年11月28日以93年度戒毒偵字第1157號處分書
    為不起訴處分等情，有臺灣高等法院被告前案紀錄表、臺灣
    高雄地方法院檢察署刑案資料查註紀錄表在卷可參。則被告
    於上揭時、地持有第一級毒品海洛因之行為，係其施用第一
    級毒品海洛因犯行之低度行為，應為施用之高度行為所吸收
    ，二者為實質上一罪，施用之高度行為既已不起訴處分確定
    ，足見本件檢察官僅係就被告販賣第一級毒品部分提起公訴
    ，就施用第一級毒品及單純之持有第一級毒品部分，則已經
    另案處理完畢，就本案而言，已不得再就被告持有第一級毒
    品部分予以審酌。
三、原審未察，遽認檢察官亦起訴持有第一級毒品罪，而為被告
    被訴持有第一級毒品部分公訴不受理之判決，自有未合。檢
    察官上訴意旨，以被告係犯販賣第一級毒品罪，持有第一級
    毒品罪應包含於販賣毒品部分內，指摘原判決此部分不當，
    雖無理由，但原判決既有上開可議之處，自仍應由本院將原
    判決關於被告被訴持有第一級毒品判決公訴不受理部分撤銷
    ，又因檢察官就此部分既未起訴，本院僅將原判決此部分撤
    銷即可，無從另為判決。
肆、被告經合法傳喚，無正當之理由不到庭，爰不待其陳述，逕
    行判決。
據上論結，應依刑事訴訟法第368 條、第369 條第1 項前段、第
371條，判決如主文。
本案經檢察官張金塗到庭執行職務。
中    華    民    國    95    年    3     月    16    日
            刑事第五庭  審判長法  官  曾永宗
                              法  官  陳  箐
                              法  官  任森銓
以上正本證明與原本無異。
如不服本判決應於收受本判決後10日內向本院提出上訴書狀，其
未敘述上訴理由者，並得於提起上訴後10日內向本院補提理由書
狀（均須按他造當事人之人數附繕本）「切勿逕送上級法院」。
中    華    民    國    95    年    3     月    16    日
                              書記官  蘇恒仁
附錄本件判決論罪科刑法條：
修正前槍砲彈藥刀械管制條例第11條
未經許可，製造、販賣或運輸第4 條第1 項第1 款所稱其他可發
射金屬或子彈具有殺傷力之各式槍砲者，處5 年以上有期徒刑，
併科新臺幣1000萬元以下罰金。
未經許可，轉讓、出租或出借前項所列槍砲者，處3 年以上10年
以下有期徒刑，併科新臺幣700萬元以下罰金。
意圖供自己或他人犯罪之用，而犯前2 項之罪者，處無期徒刑或
7 年以上有期徒刑，併科新臺幣1000萬元以下罰金。
未經許可，持有、寄藏或意圖販賣而陳列第1 項所列槍砲者，處
1 年以上7 年以下有期徒刑，併科新臺幣700萬元以下罰金。
第1項至第3項之未遂犯罰之。
槍砲彈藥刀械管制條例第12條
未經許可，製造、販賣或運輸子彈者，處1 年以上7 年以下有期
徒刑，併科新台幣500 萬元以下罰金。
未經許可，轉讓、出租或出借子彈者，處6 月以上5 年以下有期
徒刑，併科新台幣300 萬元以下罰金。
意圖供自己或他人犯罪之用，而犯前二項之罪者，處3 年以上10
年以下有期徒刑，併科新台幣700 萬元以下罰金。
未經許可，持有、寄藏或意圖販賣而陳列子彈者，處5 年以下有
期徒刑，併科新台幣300 萬元以下罰金。
第 1 項至第 3 項之未遂犯罰之。


司法院資訊處製作；財團法人民間司法改革基金會備份。
